【裁判字號】    97,交聲,375
【裁判日期】    970804
【裁判案由】    聲明異議
【裁判全文】
臺灣高雄地方法院交通事件裁定         97年度交聲字第375號
原處分機關  交通部公路總局高雄區監理所
異  議  人
即受處分人  乙○○
上列異議人因違反道路交通管理處罰條例案件，對於交通部公路
總局高雄區監理所於中華民國97年1 月17日所為之裁決（原處分
案號：高監自裁字第80-DB0000000號）聲明異議，本院裁定如下
：
    主  文
異議駁回。
    理  由
一、原處分機關以：異議人即受處分人乙○○於民國96年9 月30
    日11時40分許，駕駛8A-6639 自用小客車，行經台四線與桃
    59-1線有燈光號誌管制之交岔路口，由台四線左轉桃59-1線
    往慈湖頭寮方向行駛時闖紅燈，為桃園縣政府警察局警備隊
    員警當場以桃警局交字第DB0000000 號舉發違反道路交通管
    理事件通知單當場逕行舉發（對車輛所有人之處罰，應歸責
    於車輛駕駛人乙○○），嗣異議人逾越應到案期限60日以上
    ，爰依道路交通管理處罰條例第53條第1 項規定，裁處罰鍰
    新臺幣5,400 元，並依同條例第63條第1 項第3 款規定，記
    違規點數3 點之處分。
二、異議意旨略謂：異議人行經上開路段，突然有警員從路旁出
    來，當時很晚了，且視線不良，警察在那邊執勤沒有警示標
    示，也沒有開燈，突然跑出來我覺得很不合理、也不太合法
    ，後來我要繳納罰鍰時，上網發現都沒有任何違規紀錄及事
    項，以為沒有被開單，後來幾個月後收到裁決書，才發現被
    罰一倍，本件是警察當場開單我簽收的，但我在網路上查不
    到本件舉發紀錄，過去繳款我都是上網繳納，我認為政府既
    然要Ｅ化，應該在網路上可以查詢並繳納罰款，且過去我都
    在網路上繳款，本件竟遭裁罰，實難甘服，為此聲明異議，
    請求撤銷原處分云云。
三、按汽車駕駛人，行經有燈光號誌管制之交岔路口闖紅燈者，
    處新臺幣1,800 元以上5,400 元以下罰鍰，道路交通管理處
    罰條例第53條第1 項定有明文。又汽車駕駛人違反上開規定
    者，除依原條款處罰鍰外，並予記違規點數3 點之處分，同
    條例第63條第1 項第3 款亦有明定。
四、本件異議人乙○○於上開時、地，駕駛上開自用小客車行經
    有燈光號誌管制交叉路口之事實，業據異議人陳明在卷，並
    有上開舉發通知單一紙（其上有異議人於收受通知聯簽名）
    在卷可稽。異議人雖執前詞提出異議，經查：
(一)本件經當時在場舉發之員警甲○○陳稱：我於96年9 月30日
    與同仁陳德孝於19時許，在上開交岔路口執勤時，見上開自
    用小客車違規闖紅燈，由台四線左轉桃59-1線往慈湖頭寮方
    向行駛，當時見狀開啟警示燈，並鳴警報器攔停該部車輛接
    受檢查，因違規事實明確，查驗駕駛人駕照、行車執照無訛
    後，而開單舉發等語（見卷附報告書）；是異議人於上開時
    、地，確有闖越紅燈左轉之事實甚明。
(二)異議人雖稱本件攔檢時，當時員警巡邏車停放之位置，係在
    桃59-1線往慈湖頭寮方向路旁之連續彎路上，且躲藏於路邊
    標誌後面，不可能看到異議人闖紅燈云云；惟就卷附上開交
    岔路口之照片觀之，本件台四線係雙向四線道路面，桃59-1
    線則係雙向二線道之和緩上坡路面（坡度約30度以下），依
    據員警巡邏車停放之位置，面對上開交岔路口，屬於開闊地
    形、視野良好，且交通號誌之燈號清楚可辨；是異議人辯稱
    員警執勤時躲藏於路邊標誌後面，不可能看到異議人闖紅燈
    一節，顯屬無稽。
(三)本件係員警甲○○於近距離目擊受處分人上開違規闖越紅燈
    等情，且其身為執行交通勤務專業警察人員，平時應有多次
    處理類似情形之經驗，亦不致發生誤認及誤記之危險；又本
    件依法執勤之警員，與異議人素昧平生，應無嫌隙，其於執
    行交通勤務過程中，應無惡意為不實舉發之必要。雖本件未
    有異議人闖越紅燈之違規照片佐證；然本件經舉發員警當場
    攔停取締舉發，且交通違規乃偶發於瞬間，難以期待所有違
    規情事均能拍照或錄影存證。
(四)參以道路交通管理處罰條例之立法目的係「為加強道路交通
    管理，維護交通秩序，確保交通安全」（道路交通管理處罰
    條例第1 條參照），除有不能或不宜之情形，允許警員值勤
    時就違規闖紅燈當場攔截製單舉發（道路交通管理處罰條例
    第7 條之2 第1 項第1 款參照），是如認必有取得其他證據
    ，始能對違規道路使用人攔停舉發，顯難達成上開立法目的
    ，並與立法本意未符。
(五)本件上開交岔路口車輛川流不息，遇有車輛駕駛人突闖紅燈
    ，自難以苛責執勤員警於此瞬間對焦拍照，而舉發員警本身
    即為證人，亦為證據方法之一種，其所述情節，佐以現場客
    觀外在狀態綜合觀察，尚無矛盾或瑕疵之處，是其證言即有
    相當之證明力，不能以其未拍照存證，遽認異議人無違規之
    行為。
(六)異議人另辯稱我要繳納罰鍰時，上網發現都沒有任何違規紀
    錄及事項，以為沒有被開單，後來幾個月後才收到裁決書，
    本件在網路上查不到舉發紀錄，舉發程序亦有違誤云云。然
    查：依卷附「桃園縣政府警察局舉發交通違規案件查詢網」
    列印之網頁觀之，本件警員於96年9 月30日開單舉發，於同
    年10月4 日即在網頁建檔供民眾查詢；況本件係當場舉發，
    此據異議人供明在卷，並有異議人簽收之舉發通知單一紙附
    卷可稽，是異議人辯稱查不到舉發紀錄一節，顯係卸責之詞
    ，要難採信，其確有上開違規情事，洵堪認定。
五、據上論斷，應依道路交通管理處罰條例第87條第2 項，道路
    交通案件處理辦法第19條，裁定如主文。
中    華    民    國    97    年    8     月    4     日
                  交通法庭    法  官    蘇揚旭
以上正本證明與原本無異。
如不服本裁定，應於收受送達後5 日內向本院提出抗告狀。
中    華    民    國    97    年    8     月    5     日
                              書記官    莊正彬


司法院資訊處製作；財團法人民間司法改革基金會備份。
